臺灣高等法院高雄分院刑事判決　　　 100年度上訴字第1213號
上　訴　人
即　被　告　李亮儀
選任辯護人　呂郁斌律師
上列上訴人因毒品危害防制條例案件，不服臺灣澎湖地方法院99
年度訴字第26號中華民國100 年6 月8 日第一審判決（起訴案號
：臺灣澎湖地方法院檢察署99年度少連偵第4 號），提起上訴，
本院判決如下：
     主  文
原判決關於李亮儀部分撤銷。
李亮儀共同運輸第三級毒品，處有期徒刑貳年陸月。扣案如附表
所示愷他命一百四十二包（驗後淨重合計103 ‧1025公克，含包
裝）沒收；又未扣案之運輸第三級毒品所得新臺幣伍仟元沒收，
如全部或一部不能沒收時，以其財產抵償之。
    事  實
一、李亮儀綽號「樂樂」，明知愷他命（俗稱Ｋ他命）為毒品危
    害防制條例第2 條第2 項第3 款所規定之第三級毒品，不得
    非法運輸、販賣；暨知曾竑銘、高俊偉、陳建鴻（綽號「刺
    龜」）三人欲將愷他命由臺灣本島運輸至澎湖販賣牟利。李
    亮儀竟仍與曾竑銘、高俊偉、陳建鴻基於運輸第三級毒品之
    共同犯意聯絡，於民國99年2 月1 日，在高雄市○○○路56
    71號四樓之1 住處，由曾竑銘將其於同年1 月29日在高雄地
    區向不詳男子購得之愷他命200 公克交付予李亮儀，及給付
    新台幣（下同）2 千元之報酬予李亮儀，待李亮儀將愷他命
    藏在內衣罩杯內後，李亮儀、曾竑銘隨即分別搭乘計程車到
    高雄小港機場，約於同日上午8 時許一同搭乘立榮航空公司
    653 班次前往澎湖。嗣於飛抵澎湖馬公機場後，曾竑銘、李
    亮儀即各自搭車前往位於馬公市之百世多麗飯店，由李亮儀
    在飯店門口將愷他命交予曾竑銘，曾竑銘再給付3 千元之報
    酬予李亮儀，並隨即再將愷他命交給騎乘機車抵達該址之陳
    建鴻。而將愷他命由高雄市運輸至澎湖縣馬公市，之後李亮
    儀隨即於當日搭機返回台灣。嗣經警長期監聽，而於同年月
    8 日先逮捕曾竑銘、陳建鴻，及在澎湖縣馬公市○○街36巷
    12號3 樓陳建鴻住處搜索扣得附表編號1 所示之愷他命66包
    ，同年月24日陳建鴻又主動帶警在上址之冰箱上水壺內扣得
    附表編號2 所示前次漏未查扣之愷他命76小包（合計142 包
    ，驗後淨重103 ‧1025公克），及於同年月10日查獲高俊偉
    。並依陳建鴻、高俊偉等人所述，獲悉並查獲綽號「樂樂」
    之李亮儀。其餘未扣案之愷他命，則業經陳建鴻等人販賣予
    他人（曾竑銘、高俊偉、陳建鴻另經判刑確定）。
二、案經澎湖縣政府警察局移送臺灣澎湖地方法院檢察署檢察官
    偵查起訴。
     理  由
壹、證據能力部分：
一、刑事訴訟法第159 條之5 第1 項明定：「被告以外之人於審
    判外之陳述，雖不符前4 條之規定，而經當事人於審判程序
    同意作為證據，法院審酌該言詞陳述或書面陳述作成時之情
    況，認為適當者，亦得為證據。」，就曾竑銘、陳建鴻、高
    俊偉於警訊，曾竑銘、陳建鴻、高俊偉於偵查中未經具結之
    陳述，檢察官、辯護人及被告均同意有證據能力，並捨棄對
    質詰問權（本院卷76、82頁）。審理時又未提及渠等於警訊
    及偵查時有何不法取供情形，亦無證據顯示渠等上開陳述係
    遭受強暴、脅迫、詐欺、利誘等外力干擾情形，或在影響其
    心理狀況致妨礙其自由陳述等不可信之情況下所為，且非證
    明力顯然過低，本院認為適當作為證據，自有證據能力。
二、被告以外之人於偵查中向檢察官所為陳述，除顯有不可信之
    情況者外，得為證據，刑事訴訟法第159 條之1 第2 項定有
    明文。查就陳建鴻於檢察官偵查時所為陳述，業於供前具結
    ，有證人結文附卷可稽，又無不可信之情形。被告、辯護人
    及檢察官並均捨棄對質詰問（本院卷76、82頁），上開證人
    於偵查中之證述，自有證據能力。
貳、實體部分：
一、上開犯罪事實，業據被告李亮儀於警訊、偵查（警二卷264
    至268 頁、偵一卷170 、171 ）及審理時，自承不諱。核與
    曾竑銘、陳建鴻、高俊偉證述情節相符（偵四卷24至31、35
    至37頁，警三卷14至16頁，警一卷30、31、57至63、108 至
    110 、119 至121 頁；偵一卷141 至43頁）；陳建鴻並稱：
    附表編號1 、2 之毒品屬同一批，是99年2 月2 日上午在馬
    公市之百世麗飯店交給我的，曾竑銘與綽號「樂樂」之女子
    交給我的（警一卷58頁）；曾竑銘亦稱：該次未售完之毒品
    係交予綽號刺龜之陳建鴻等語（警一卷4 頁）。復有搭機紀
    錄、查扣之毒品照片（警二卷274 、275 、452 、475 至47
    7 頁）及附表所示142 包毒品扣案可佐。而扣案142 包毒品
    經送交通部民用航空局航空醫務中心鑑定結果，驗前毛重共
    131 ‧5030公克，淨重103 ‧1030公克，取樣0 ‧0005公克
    ，餘重合計103 ‧1025公克，檢出愷他成份，有該中心航藥
    鑑字第0991696 號鑑定書（警二卷484 頁）可佐，足認被告
    之自白確與事實相符。又運輸第三級毒品，其緣由或有多端
    ，非僅販賣一途。被告李亮儀並未共同販賣，業經曾竑銘、
    陳建鴻、高俊偉陳明在卷，復無被告李亮儀參與販賣之相關
    事證，自難逕認被告李亮儀有共犯販賣毒品予第三人牟利之
    犯意聯絡，而應認被告僅涉運輸第三級毒品罪責。綜上所述
    ，本案事證明確，被告犯行堪予認定。
二、查愷他命係毒品危害防制條例第2 條第2 項第2 款所定之第
    三級毒品。核被告李亮儀所為，係犯毒品危害防制條例第4
    條第3 項之運輸第三級毒品罪。又被告李亮儀與曾竑銘、高
    俊偉、陳建鴻間，就運輸第三級毒品犯行，有共同之犯意聯
    絡及行為分擔，為共同正犯。至被告李亮儀持有逾20公克三
    級毒品之低度行為，為運輸之高度行為所吸收，不另論罪。
    又高俊偉、曾竑銘於99年2 月24日、3 月1 日已向警陳明被
    告李亮儀涉有本案犯行（偵四卷23頁，警一卷119 、120 頁
    ）。為此，被告遲至99年3 月10日警訊時才自承犯罪，與自
    首要件未合。
三、辯護人雖以：被告素行良好，坦承犯行，且母親為中度視障
    父親罹患糖尿病、高血壓、高血脂等病，賴被告扶養照顧，
    有刑法第59條情輕法重之情形置辯，惟按刑法第59條之酌量
    減輕其刑，必須犯罪另有特殊原因與環境等情狀，在客觀上
    足以引起一般同情，認為即予宣告法定低度刑期，猶嫌過重
    者，始有其適用（最高法院28年上字第1064號、51年臺上字
    第899 號判例意旨可資參照）。被告李亮儀明知曾竑銘等人
    將毒品運至澎湖係為販賣牟利，業經被告陳明在卷（本院卷
    25頁），竟仍同意運輸；酌以曾竑銘所稱：0 ‧5 至0 ‧8
    公克約以5 百至1 千元售出（警一卷3 頁），暨陳建鴻所稱
    除附表所示毒品外，其餘本次被告運至澎湖之愷他命，業已
    售出等語（警一卷58頁），足見本次被告運輸至澎湖之毒品
    數量及市價均不低，部分毒品更已售出流入市面，危害社會
    ，原難認足令一般人同情。至於被告雖稱母親中度視障、父
    親罹患糖尿病、高血壓、高血脂等病，然父母年邁有疾原屬
    社會常態，被告所提出之高雄榮總診斷證明書上並已載明被
    告父親僅須「長期藥物治療及定期抽血檢查」，除此被告更
    有多位已成年之姐妹可照護父母（本院卷92、93頁）；況且
    素行及家庭生活狀況，原屬刑法第57條量刑時之審酌事項，
    自難認被告所舉情形屬刑第59條所稱犯罪情狀顯可憫恕之情
    形。再則，毒品危害防制條例第4 條第3 項法定刑為「5 年
    以上有期徒刑，得併科新臺幣7 百萬元以下罰金。」，被告
    犯行經依毒品危害防制條例第17條第2 項減刑後之法定刑期
    ，難認猶嫌過重，自無適用刑法第59條，併此敘明。
四、原審以被告李亮儀犯行事證明確，固非無見，惟：(一)、原判
    決漏未認定扣案如附表所示之142 包愷他命，係被告李亮儀
    自台灣運至澎湖的毒品，且漏未於被告李亮儀之罪刑項下宣
    告沒收（詳前述及後述），(二)、刑法第38條第1 項第3 款並
    未規定「如全部或一部不能沒收時，以其財產抵償之」。又
    毒品危害防制條例第19條第1 項：「犯第4 條至第9 條、第
    12 條 、第13條或第14條第1 項、第2 項之罪者，其供犯罪
    所用或因犯罪所得之財物，均沒收之，如全部或一部不能沒
    收時，追徵其價額或以其財產抵償之。」，就被告李亮儀自
    曾竑銘處收取之5 千元，原判決主文雖諭知「未扣案之運輸
    第三級毒品所得新臺幣伍仟元沒收，如全部或一部不能沒收
    時，以其財產抵償之。」，惟理由欄僅敘明依刑法第38條第
    1 項第3 款規定沒收，而未優先援引上開毒品危害防制條例
    第19條第1 項規定，亦未敘明「不能沒收收，以被告財產抵
    償」之依據，容有未合。被告李亮儀雖以量刑過重，原審未
    依刑法第59條減刑不當，請求從輕量刑並宣告緩刑等語，提
    起上訴。然量刑之輕重，乃實體法上賦予法院得為自由裁量
    之事項。又事實審法院苟於量刑時，已以行為人之責任為基
    礎，並斟酌刑法第57條各款所列情狀，而未逾越法定範圍，
    亦未濫用其職權，即不得遽指為違法。毒品危害防制條例第
    4 條第3 項法定刑為「5 年以上有期徒刑，得併科新臺幣7
    百萬元以下罰金。」，原審經依毒品危害防制條例第17條第
    2 項減刑後，已量處最低度之2 年6 月有期徒刑，自難認何
    量刑過重之情形；又本案犯行，應不符刑法第59條之要件（
    如前述），且所處徒刑已逾2 年，亦與刑法第74第1 項緩刑
    之要件未合，故被告上訴為無理由，然原判決就被告李亮儀
    部分既有上開可議，仍應由本院予以撤銷改判。
五、爰審酌被告於本案犯行之前，並無前科（參本院卷63頁之前
    案紀錄表），尚非品性惡劣之人。而愷他命戕害國人身心健
    康，被告運輸上開毒品至澎湖，數量不低價值不菲，部分毒
    品並已售出流入市面，造成社會毒品氾濫，影響治案，危害
    國人健康；及參酌被告參與程度並非主導人物，犯後於偵、
    審中均坦承犯罪，暨被告之高職畢業、經濟狀況勉持，任職
    KTV （警二卷264 、265 頁），與其他一切情狀，量處被告
    李亮儀如主文第二項所示之刑。
六、沒收部分：
(一)、又愷他命係毒品危害防制條例第2 條第3 項第3 款所定之第
    三級毒品，應認係違禁物。又販賣或運輸愷他命而被查獲，
    其所販賣或運輸之愷他命，係供實行販賣或運輸犯罪行為所
    使用之目的物，亦屬供犯罪所用之物。而供犯罪所用之物併
    具違禁物之性質者，因違禁物不問是否屬於犯罪行為人所有
    ，均應宣告沒收，自應優先適用刑法第38條第1 項第1 款規
    定沒收（參最高法院100 年度第3 次刑事庭會議決議意旨）
    。扣案如附表所示愷他命係被告所運輸之三級毒品（如前述
    ），為違禁物，不問屬於何人所有，均應依刑法38條第1項
    第1 款規定沒收。至於其餘由被告運至澎湖之愷他命，業已
    售出致未扣案，業經陳建鴻陳明在卷（警一卷58頁），事發
    迄今已歷1 年多，衡情應已施用完畢而滅失，自無庸諭知沒
    收。
(二)、又販賣毒品所得之對價，不問其中何部分屬於成本，何部分
    屬於犯罪所得之財物，應均予沒收（參最高法院95年台上字
    第1781號判決、65年度第5 次刑庭庭推總會議決議意旨）。
    被告李亮儀自曾竑銘處收取之5 千元，為李亮儀犯罪所得雖
    未扣案，仍應以毒品危害防制條例第19條第1 項規定沒收，
    如全部或一部不能沒收時，以其財產抵償之。
(三)、至於98年11月24日在高雄小港機場扣之愷他命1 包（驗後淨
    重66‧964 公克；），與本案被告李亮儀之犯行無涉；其餘
    扣案物品，亦均與本案無關，爰不予宣告沒收。
據上論斷，應依刑事訴訟法第369 條第1 項前段、第299 條第1
項前段，毒品危害防制條例第4 條第3 項、第17條第2 項、第19
條第1 項，刑法第11條、第28條、第38條第1 項第1 款，判決如
主文。
本案經檢察官陳建年到庭執行職務。
中    華    民    國  100     年    11    月    10    日
                  刑事第一庭    審判長法  官  周賢銳
                                      法  官  曾逸誠
                                      法  官  洪碩垣
以上正本證明與原本無異。
如不服本判決應於收受本判決後10日內向本院提出上訴書狀，其
未敘述上訴理由者，並得於提起上訴後10日內向本院補提理由書
狀（均須按他造當事人之人數附繕本）「切勿逕送上級法院」。
中    華    民    國   100    年    11    月    11    日
                                      書記官  洪慧敏
┌───────────────────────────────────┐
│附表                                                                  │
├─┬──────────┬──────┬───────────────┤
│編│毒                品│扣押物清單  │查扣處所及經過                │
│號│                    │查扣日期    │                              │
├─┼──────────┼──────┼───────────────┤
│１│愷他命66小包        │警三卷33頁  │澎湖縣馬公市○○街36巷12號3樓 │
│  │                    │99年2月8 日 │在陳建鴻住處查扣（警三卷2 頁）│
├─┼──────────┼──────┼───────────────┤
│２│愷他命76小包        │警一卷68頁  │澎湖縣馬公市○○街36巷12號3樓 │
│  │                    │99年2月24日 │（陳建鴻主動帶警至上址查扣，警│
│  │                    │            │一卷58頁）                    │
├─┴──────────┴──────┴───────────────┤
│備註：                                                                │
│一、合計142 包，驗前毛重131 ‧5030公克，淨重103 ‧1030公克，取樣0 ‧00│
│    05公克，餘重103 ‧1025公克（參警二卷484 頁鑑定書）                │
│二、依扣押物品清單所載，上開1 、2 所示66包、76包愷他命，毛重雖分別為62│
│    ‧4 公克、66‧2 公克。惟確切重量，應以上開鑑定書所載為準。        │
└───────────────────────────────────┘